臺灣臺北地方法院刑事裁定　　　　　　　　　　　　　　九十一年度聲判字第七號
　　聲　請　人
　　即　告訴人　甲○○
　　代　理　人　江淑卿律師
　　被　　　告　乙○○
　　　　　　　　丙○○
右列聲請人因告訴被告等詐欺案件，不服臺灣高等法院檢察署檢察長駁回再議之處分
（九十一年度議字第六八五號），聲請交付審判，本院裁定如左：
    主      文
聲請駁回。
    理      由
一、按告訴人不服上級法院檢察署檢察長或檢察總長認再議為無理由而駁回之處分者
    ，得於接受處分書後十日內委任律師提出理由狀，向該管第一審法院聲請交付審
    判；法院認為交付審判之聲請不合法或無理由者，應駁回之，刑事訴訟法第二百
    五十八條之一、第二百五十八條之三第二項前段分別定有明文。
二、本件聲請人即告訴人甲○○以被告乙○○、丙○○涉犯詐欺罪向臺灣臺北地方法
    院檢察署檢察官提出告訴，經該署檢察官以九十年度偵字第一六三八一號為不起
    訴處分後，聲請人不服而聲請再議，經臺灣高等法院檢察署檢察長以九十一年度
    議字第六八五號認再議為無理由而駁回再議之聲請。
三、聲請人聲請交付審判意旨略以：聲請人認原處分及原檢察官不起訴處分書，未審
    酌被告下列詐欺犯意及行為：（一）民事訴訟所認定之事實及所調查之證據，並
    非當然有拘束刑事訴訟判決之效力，本件雖經民事判決認定損害賠償敗訴，然是
    否符合刑事詐欺之要件，仍應依刑事訴訟調查證據之結果自行認定。（二）聲請
    人具狀聲請履勘現場，係因現場房屋旁以磁磚鋪高且加蓋屋頂，致使聲請人陷於
    錯誤而簽訂買賣契約並交付價金，非聲請人自行杜撰，惟檢察官未予理會，有證
    據未予調查之違背法令。（三）被告丙○○與謝雲龍於簽訂買賣契約時保證有三
    個停車位，致使被告陷於錯誤，有證人劉坤諒、蕭明白出具之證明書可稽，且被
    告乙○○收受之仲介費為價金的百分之二，而一般仲介費僅百分之一，此乃因本
    件房屋買賣附有三個停車位，有證人周財發出具之證明書足證。（四）聲請人因
    被告等稱有「方便停車之停車位」而陷於錯誤，聲請人並未主張「固定」停車位
    ，再議駁回理由顯有誤會。（五）現場房屋之買賣廣告確係記載「附車位」，有
    照片一幀附卷足憑，因認被告等涉有詐欺罪嫌，不服臺灣高等法院檢察署九十一
    年度議字第六八五號駁回處分，爰依法委任律師提出理由狀聲請如上云云。
四、按告訴人之告訴，係以使被告受刑事訴追為目的，是其陳述是否與事實相符，仍
    應調查其他證據以資審認，最高法院五十二年臺上字第一三○○號著有判例可參
    。又按刑事訴訟法新增之交付審判係就「檢察官不起訴或緩起訴裁量權」制衡之
    外部監督機制，法院僅就檢察官所為之不起訴或緩起訴處分是否正確加以審查，
    以防止檢察機關濫權，因此，刑事訴訟法第二百五十八條之三第三項固規定，法
    院就交付審判之聲請為裁定前，得為必要之調查，但仍應以偵查中曾顯現之證據
    為限，不得就其新提出之證據再為調查，亦不得自行蒐集卷內所曾顯現以外之證
    據。
五、經查：
    （一）刑事訴訟所認定之事實固不受民事訴訟之拘束，然若民事事件就證據之調
          查足供參酌，檢察官自得就其卷內資料自為判斷，若認為縱予續為調查，
          仍無助益，非不得逕以民事事件所調查之證據為本案認定事實之佐證。本
          件關於房屋仲介買賣而有之民刑事訴訟，除經前開臺灣臺北地方法院檢察
          署九十年度偵字第一六三八一號、臺灣高等法院檢察署九十一年度議字第
          六八五號不起訴處分確定在案外，又經本院民事庭九十年度訴字第一四六
          號、臺灣高等法院九十年度上易字第二九五號民事判決確定，另經臺灣臺
          北地方法院檢察署八十八年度偵字第一二九二二號、臺灣高等法院檢察署
          八十九年度議字第九六九號就謝雲龍詐欺部分亦為不起訴處分確定，三案
          所牽涉之基礎事實相同，本件被告丙○○、乙○○與謝雲龍已屢次以被告
          或證人身分就有關房屋仲介買賣之過程詳細供述，而蕭明白、劉坤諒、周
          財發亦以證人身分證述綦詳，此有民事言詞辯論筆錄、偵查筆錄影本附卷
          可稽，再者劉坤諒、周財發於本件警訊時所稱情節亦與前揭之證述並無不
          同（見偵查卷第五頁至第七頁反面），檢察官自可綜合前揭筆錄內容加以
          斟酌，若證人之證述已臻詳盡，別無傳喚訊問之必要，已堪為事實之認定
          ，並非必須再行傳訊證人，聲請交付審判意旨另提出劉坤亮、周財發、蕭
          明白出具之證明書三紙，據此逕認原處分未依刑事訴訟程序調查證據，容
          有誤會。
    （二）本件之核心問題乃在於被告等有無施用詐術對聲請人佯稱連同房屋一併出
          售三個停車位，致使聲請人陷於錯誤而同意購買並交付價金，並非出售之
          房屋有瑕疵或車位有瑕疵之外觀爭執，亦非被告出售之車位不符當初承諾
          之條件，縱使履勘現場結果，一如聲請人所言之情狀，亦與本件認定被告
          等有無詐欺之犯行無涉，原處分乃依雙方之供詞、證人之證述及相關文件
          ，認被告等應無以出售三個停車位詐騙聲請人購買房屋之情事，並無前往
          現場履勘之必要，此乃檢察官偵辦案件，依卷內資料及案件性質之需要，
          就其手段及方法，斟酌後所作決定，非謂未全然依當事人之主張為之，即
          有證據未予調查之違背法令，是聲請人此部分之指摘，亦有未合。
    （三）聲請人又謂其乃因被告等詐稱有「方便停車之停車位」而陷於錯誤，並未
          主張係「固定」停車位，再議駁回理由顯有誤會云云，惟被告等是否因停
          車位之事項有所謊稱詐騙，始為本件核心問題，已如前述，而有「三個停
          車位」乃係聲請人於民事訴訟時之主張陳述，且於九十年六月十四日警訊
          中更直指：「房屋前面一個、後面二個」（見偵查卷第三頁），嗣於九十
          年八月三十一日偵查中仍始終強調有「三個停車位」（見偵查卷第五十七
          頁、五十八頁），反倒被告乙○○為此而辯稱：「車位是指住家門口方便
          停，所謂三個車位，是門口比較長，有可停二到三位」等語（見偵查卷第
          五十八頁），是原處分綜觀聲請人之指訴及其在民事訴訟之陳述而有此認
          定，益見此乃聲請人事後改飾之詞，並非原處分對其真意有所曲解。
    （四）聲請人另提出照片一幀佐證當時房屋出售廣告確曾有「附車位」之表示，
          然廣告所謂「附車位」所指為何，究竟為固定或須經抽籤決定方能使用、
          是否包括在房地之權利範圍內等重要之點，仍應由買賣雙方及仲介人員於
          訂約時明確意思合致，而證人劉坤諒僅證稱簽約時有提及停車位之事，且
          證人蕭明白於前開民事事件中證稱：「甲○○是有大略提到停車位之事，
          因應該非重要之點，否則我會記在契約書上」等語（見偵查卷第一二四頁
          至第一二五頁），可知雙方於簽約過程中，僅大略提及停車位之事，聲請
          人及證人均無法指出就停車位問題進行討論之實質內容為何，顯見停車位
          並非雙方關心之重要之點。又被告乙○○與謝雲龍均陳稱曾帶同聲請人看
          過現場，此亦為聲請人所是認，則停車位之權利狀況究竟如何，雙方應有
          磋商之機會，倘如聲請人所稱停車位乃其購買房屋之主要動機，則就停車
          位相關問題，當有所論列，但遍查卷附之要約購買委託書、不動產買賣契
          約書、專任委託銷售契約書之內容（見偵查卷第三十四頁、第三十五至三
          十八頁、第四十二頁），就此竟無隻字片語，又未於簽約過程中實質討論
          ，徒以廣告看板載有「附車位」字句，自難逕此認定被告等即有聲請人片
          面所指訴之詐欺犯行。
    （五）綜上所述，原處分既就雙方買賣過程中，被告等是否施用詐術對聲請人謊
          稱買賣房屋包括三個停車位等情事，業已詳為調查，並於處分書中詳述被
          告等所辯，核與證人及契約書等文件內容相符，應純屬民事糾葛，與刑事
          詐欺無涉，認被告等犯罪嫌疑不足，並無違誤。聲請意旨仍執前詞，對於
          原處分漫加指摘求予審判，非有理由，應予駁回。
六、依刑事訴訟法第二百五十八條之三第二項前段，裁定如主文。
中      華      民      國    九十一    年     十一     月     十一     日
                                      臺灣臺北地方法院刑事第九庭
                                          審判長法  官  李  英  豪
                                                法  官  薛  中  興
                                                法  官  張  江  澤
右正本證明與原本無異。
不得抗告。
                                                書記官  陳  泰  寧
中      華      民      國    九十一    年     十一     月     十一     日
